臺灣新北地方法院民事判決　　　　　　　 110年度金字第11號
原　　　告　徐惠玲　
被　　　告　洪水成　
　　　　　　翁世凱　


　　　　　　郭欣河　



　　　　　　高旻駿　



上列被告因洗錢防制法等案件，經原告提起侵權行為損害賠償之
附帶民事訴訟（109年度附民字第921號），經本院刑事庭移送前
來，本院於民國110年8月18日言詞辯論終結，判決如下：
    主  文
一、被告應連帶給付原告新臺幣（下同）100 萬元，及被告洪水
    成自民國110 年1 月6 日起，被告翁世凱、郭欣河、高旻駿
    均自110 年1 月18日起，皆至清償日止，按週年利率5%計算
    之利息。
二、訴訟費用由被告連帶負擔。
三、本判決於原告以33萬4,000 元為被告供擔保後，得假執行。
    但被告如以100萬元為原告預供擔保，得免為假執行。
    事實及理由
壹、程序方面
一、按訴狀送達後，原告不得將原訴變更或追加他訴，但擴張或
    減縮應受判決事項之聲明者，不在此限，民事訴訟法第255
    條第1 項第3 款定有明文。查原告起訴時聲明：被告應給付
    原告100 萬元，及自起訴狀繕本送達翌日起至清償日止，按
    週年利率5%計算之利息；嗣原告於110 年8 月18日言詞辯論
    期日，當庭變更聲明為：被告應連帶給付原告100 萬元，及
    自起訴狀繕本送達翌日起至清償日止，按週年利率5%計算之
    利息，此有刑事附帶民事起訴狀、本院言詞辯論筆1 錄在卷
    可稽（本院109 年度附民字第921 號卷【下稱附民卷】第29
    頁、本院110 年度金字第11號卷【下稱本院卷】第97頁）。
    核原告所為訴之變更屬擴張應受判決事項之聲明，合於首揭
    規定，應予准許。
二、被告洪水成、翁世凱、郭欣河、高旻駿（下各稱其名，合稱
    被告）均未於言詞辯論期日到場，核均無民事訴訟法第386
    條所列各款情形，爰依原告之聲請，由其一造辯論而為判決
    。
貳、實體方面
一、原告主張：被告於109 年9 月間，陸續加入真實姓名年籍不
    詳、綽號「安哥」之訴外人（下稱「安哥」）所屬之詐欺集
    團組織，洪水成與翁世凱負責擔任提領詐欺款項之車手，郭
    欣河則負責依「安哥」指示傳達提款之指令，並擔任現場監
    控即把風工作，高旻駿則負責收取車手提領之款項。被告與
    所屬詐欺集團成員共同意圖為自己不法之所有，基於3 人以
    上共同犯詐欺取財及違反洗錢防制法之犯意聯絡，先由洪水
    成在不詳時地，以不詳方式，將其名下第一商業銀行帳戶（
    下稱系爭帳戶），經翁世凱、郭欣河提供給「安哥」所屬之
    詐欺集團成員使用，該詐欺集團不詳成員於109 年8 月17日
    下午7 時許，透過交友軟體iPairs與原告成為網友，並加為
    通訊軟體LI NE （下稱LINE）好友，於同年9 月25日下午7
    時許，佯稱其為銀行信貸部門主管，因客戶貸款問題急需以
    原告名義購買法拍屋云云，致原告陷於錯誤，而依指示，於
    同年10月12日下午2 時37分許，匯款100 萬元款項（下稱系
    爭款項）至系爭帳戶內。「安哥」旋以LINE告知郭欣河應提
    領之款項，郭欣河又轉知翁世凱後，翁世凱即陪同洪水成於
    同日下午3 時13分31秒，至址設新北市○○區○○路0 段
    000 號之第一銀行江子翠分行，由洪水成臨櫃於系爭帳戶提
    領包含系爭款項在內共105 萬元交付翁世凱，郭欣河則在現
    場把風。嗣翁世凱、郭欣河再於同日下午4 時許，在新北市
    新莊區中華路1 段與公園路口，將105 萬元交付高旻駿，並
    由高旻駿轉交「安哥」，被告與詐欺集團將原告受騙而匯入
    之詐欺款項領出製造金流斷點，致原告難再追查已交付遭被
    告詐欺款項之流向，而掩飾或隱匿被告犯罪所得。被告所犯
    三人以上共同詐欺取財之犯行，經本院刑事庭以109 年度金
    訴字第272 號及台灣高等法院110 年度上訴字第1417號判決
    有罪確定在案。被告與其他不詳詐騙集團成員上述犯罪行為
    ，係共同故意不法侵害原告權利，致原告受有系爭款項之財
    產上損害，應負連帶賠償責任，因此依侵權行為法律關係提
    起本件訴訟等語。聲明如主文第一項所示，並陳明願供擔保
    請准宣告假執行。
二、被告均未於言詞辯論期日到場，亦未提出書狀作何聲明或陳
    述。
三、得心證之理由：
㈠、經查，原告主張之上開事實，有原告提出之匯款單、手機通
    話及對話記錄截圖、洪水成系爭帳戶存摺影本交易明細、扣
    案手機對話記錄截圖等件影本在卷可佐（新北地方檢察署10
    9 年度偵字第38603 號偵查卷第65頁、第69頁、第423 頁、
    477 頁、第479 至485 頁）。被告經本院合法通知，雖未到
    庭，然於刑事案件審理及偵查中均坦承依指示於上開時、地
    提領系爭帳戶款項並收取報酬之事實，且就上開部分之犯行
    ，經本院109 年度金訴字第272 號刑事判決被告犯洗錢防制
    法第14條第1 項之一般洗錢罪、刑法第339 條之4 第1 項第
    2 款之三人以上共同詐欺取財罪，均處有期徒刑1 年10月，
    其中高旻駿雖不服提起上訴，惟經臺灣高等法院以110 年度
    上訴字第1417號刑事判決駁回上訴而告確定，業經本院調閱
    本院刑事卷宗電子卷證核閱無誤。原告前開主張，堪認與事
    實相符，應予採信。
㈡、按因故意或過失，不法侵害他人之權利者，負損害賠償責任
    ；數人共同不法侵害他人之權利者，連帶負損害賠償責任，
    民法第184 條第1 項前段、第185 條分別定有明文。次按所
    謂共同侵權行為，係指數人共同不法對於同一之損害，與以
    條件或原因之行為，加害人於共同侵害權利之目的範圍內，
    各自分擔實行行為之一部，而互相利用他人之行為，以達其
    目的者，仍不失為共同侵權行為人，而應對於全部所發生之
    結果，連帶負損害賠償責任（最高法院78年度台上字第2479
    號判決意旨參照）。又負損害賠償責任者，除法律另有規定
    或契約另有訂定外，應回復他方損害發生前之原狀，民法21
    3 條第1 項亦定有明文。查被告與詐欺集團其他成員，共同
    基於詐欺取財之犯意聯絡，並各自分擔詐欺取財之一部分行
    為，由洪水成提供系爭帳戶與詐欺集團成員使用，並依指示
    臨櫃提領系爭款項，翁世凱、郭欣河分別於洪水成提領款項
    時陪同或把風，並共同將款項交付高旻駿，高旻駿收受款項
    後復上繳「安哥」，而達到向原告詐取錢財之共同目的。原
    告因此遭被告與其餘年籍不詳等人共組之詐欺集團詐騙100
    萬元。從而，原告依侵權行為之法律關係，請求被告應連帶
    賠償原告損失100 萬元，於法自屬有據。
㈢、末按給付無確定期限者，債務人於債權人得請求給付時，經
    其催告而未為給付，自受催告時起，負遲延責任，其經債權
    人起訴而送達訴狀，與催告有同一之效力；遲延之債務，以
    支付金錢為標的者，債權人得請求依法定利率計算之遲延利
    息；應付利息之債務，其利率未經約定，亦無法律可據者，
    週年利率為5%，民法第229 條第2 項、第233 條第1 項前段
    、第203 條分別定有明文。查原告對被告得請求之損害，係
    屬於未定給付期限之金錢債權，亦未約定遲延利息。又本件
    起訴狀繕本於110 年1 月5 日送達洪水成；於110 年1 月7
    日寄存送達翁世凱、郭欣河、高旻駿，同年月17日生送達效
    力，有送達證書附卷可稽（見附民卷第33頁至第39頁）。揆
    諸前揭說明，原告自得請求洪水成給付自110 年1 月6 日起
    ；翁世凱、郭欣河、高旻駿給付自110 年1 月18日起，均至
    清償日止，按週年利率5%計算之利息。
四、結論：原告依侵權行為法律關係，請求被告連帶給付原告10
    0 萬元，及洪水成自110 年1 月6 日起，翁世凱、郭欣河、
    高旻駿均自110 年1 月18日起，皆至清償日止，按週年利率
    5%計算之利息，為有理由，應予准許。又原告陳明願供擔保
    ，請求宣告假執行，與民事訴訟法第390 條第2 項之規定核
    無不合，茲酌定相當擔保金額，予以准許。另依民事訴訟法
    第392 條第2 項規定，依職權酌定相當之擔保金額宣告被告
    預供擔保後，得免為假執行。
五、據上論結，本件原告之訴為有理由，因此判決如主文。
中    華    民    國  110     年    9     月    1    日
                  民事第七庭    法  官  王婉如
以上正本係照原本作成。
如對本判決上訴，須於判決送達後20日內向本院提出上訴狀。如
委任律師提起上訴者，應一併繳納上訴審裁判費。
中    華    民    國  110     年    9     月    1    日
                                書記官  鄔琬誼